【裁判字號】    95,台上,4219
【裁判日期】    950803
【裁判案由】    強盜
【裁判全文】
最高法院刑事判決            九十五年度台上字第四二一九號
    上  訴  人  台灣高等法院檢察署檢察官
    被      告  甲○○
                        下12.
上列上訴人因被告強盜案件，不服台灣高等法院中華民國九十二
年十月三十一日第二審判決（九十二年度上訴字第二一七五號，
起訴案號：台灣桃園地方法院檢察署九十一年度偵字第九八八四
號），提起上訴，本院判決如下：
    主  文
原判決撤銷，發回台灣高等法院。
    理  由
本件原判決以公訴意旨略稱：被告甲○○基於為自己不法所有之
意圖，於民國九十一年五月十六日上午九時五十分許，在桃園縣
中壢市山東里七鄰山下一一七號處，趁該屋客廳無人之際，進入
屋內（侵入住宅部分犯行，未據告訴），竊取乙○○所有置放上
開客廳神桌之神像上金牌乙面，得手後準備離去之際，為屋內乙
○○之女吳秀美聞聲察看時發覺，上前制止，被告便推開吳秀美
後逃逸，因認被告涉犯刑法第三百二十條第一項之竊盜罪嫌。惟
經審理結果，以不能證明被告犯罪，因而撤銷第一審論處被告以
竊盜，因防護贓物，而當場施以強暴罪刑（累犯），改判諭知被
告無罪，固非無見。
惟查：證人係指在他人之訴訟案件中，陳述自己所見所聞具體事
實之人，為證據之一種，有其不可替代性。證人就其目擊被告犯
罪所為指認之供述證據，如綜合其於案發當時所處之環境，已足
資認定確能對該被告觀察明白、認知其行為之內容，該事後依憑
證人之知覺及記憶所為之指認供述客觀可信，於指認過程中所可
能形成之記憶污染、誤導判斷，均已排除，又於審判中，並已依
人證之調查程序，陳述其出於親身經歷之見聞所為指認，且依法
踐行詰問對質之程序者，其指認供述即非不得採為證據。又單一
證人之供述證據，固須以補強證據證明其確與事實相符，然茲所
謂之補強證據，並非以證明犯罪構成要件之全部事實為必要，倘
其得以佐證供述所見所聞之犯罪非虛構，能予保障所供述事實之
真實性，即已充分。又得據以佐證者，雖非直接可以推斷該被告
之實施犯罪，但以此項證據與證人之指認供述綜合判斷，如足以
認定犯罪事實者，仍不得謂其非補強證據。本件被告如何於上開
時地，竊取乙○○所有置放於神像上之金牌乙面得手後，適為吳
秀美發覺，乃上前阻止，被告因而與吳秀美發生拉扯，嗣被告掙
脫後，騎乘機車逃離等情，已據目擊證人吳秀美於警詢及偵查中
指證甚詳，並於第一審具結證稱「我確實有看到被告用手把神像
上金牌拉下來，我就與被告拉扯，可是被告還是跑掉，……，我
確定當天就是被告來偷金牌，後來被告騎機車要跑掉時，我有大
聲喊叫，我已經不記得機車的樣式，後來金牌沒有找回，我爸爸
乙○○當天沒有在場」等語，均明確指認被告係行竊神像上金牌
之人不移。又證人吳秀美所指追呼歹徒情形，並據證人吳李不證
稱「乙○○家中遭搶後吳秀美喊搶金牌，我在家裡聽到就跑出去
看，當時搶嫌已經騎乘一部機車逃逸，……」、「歹徒只有一人
，……但我知道歹徒一人騎乘機車逃逸是事實」、「……，我當
時人在房間內，金牌被偷時吳秀美有大叫，我有出去看，看到一
個人騎機車跑了，……，金牌被偷時乙○○不在家」等語相符。
另證人林佳池亦證稱「重機車000－0000號……，該車老
舊無法使用……，甲○○是我鄰居，我因看他出入無交通工具，
才於今年農曆過年後將該重機車送給甲○○騎乘」、「甲○○家
中只有他一個人，該部重機車均由他一人使用」等情。而吳秀美
之父乙○○與被告為叔姪，吳秀美亦認識被告，此經證人乙○○
、吳秀美分別證實。於此情形，則證人吳秀美對於案發之初所處
環境，是否已足資認定其確能對犯罪嫌疑人觀察明白，而無誤指
之可能，顯然與其指認被告犯罪之憑信性，至有重大關係，基於
公平正義之維護，自有調查清楚，論述明白之必要。且證人吳李
不、林佳池、乙○○所證各情，如何不足作為證人吳秀美就其所
述係目擊被告行竊金牌得逞後騎乘機車逃逸之補強證據？以上諸
多疑點，原判決俱未綜合全部卷證資料，深入究明，詳為勾稽，
並為相當論敘，徒以「被害人乙○○及證人林佳池、吳李不均未
能指認被告有為右揭犯行，亦未查扣失竊之金牌，本件除證人吳
秀美之證述外，並無其他證據足資佐證被告有何竊盜犯行，尚難
單憑證人吳秀美之證述作為論斷被告有罪之唯一證據」等由，對
於卷內證據資料予以割裂評價，既未說明證人吳秀美所為指認被
告犯罪之供述證據有何瑕疵可指，遽為被告有利之認定，自難昭
折服，併有查證未盡及理由欠備之違誤。檢察官上訴意旨執以指
摘原判決違法，為有理由，應認有撤銷發回更審之原因。又本件
起訴書之「犯罪事實」欄對於「被告竊盜得手後準備離去之際，
為屋內乙○○之女吳秀美聞聲察看時發覺，上前制止，被告便推
開吳秀美後逃逸」施強暴之準強盜行為，已予以記載，即為法院
應予審判之範圍，並不受「證據並所犯法條」欄所引刑法第三百
二十條第一項起訴法條之拘束，本件係屬得上訴第三審法院之案
件，附此敘明。
據上論結，應依刑事訴訟法第三百九十七條、第四百零一條，判
決如主文。
中    華    民    國  九十五  年    八    月    三    日
                      最高法院刑事第七庭
                          審判長法官  孫  增  同
                                法官  吳  昆  仁
                                法官  趙  文  淵
                                法官  吳      燦
                                法官  林  立  華
      本件正本證明與原本無異
                                      書  記  官
中    華    民    國  九十五  年    八    月    八    日
                                                   ｍ


司法院資訊處製作；財團法人民間司法改革基金會備份。
